【裁判字號】    97,簡上,457
【裁判日期】    980112
【裁判案由】    傷害
【裁判全文】
臺灣臺南地方法院刑事判決             97年度簡上字第457號
上  訴  人
即  被  告  乙○○
上列被告因傷害案件，不服本院中華民國97年10月31日97年度簡
字第3014號第一審判決（聲請簡易判決處刑案號：97年度偵字第
9846號），提起上訴，本院管轄之第二審合議庭判決如下：
    主  文
上訴駁回。
    事  實
一、乙○○與丙○○係伯姪關係，共同居住在臺南縣永康市○○
    路142 號住處，具有家庭暴力防治法第3 條第2 款、第4 款
    之家庭成員關係。於民國97年6 月7 日10時5 分許，其2 人
    間因細故發生口角，詎乙○○竟基於傷害之故意，持未開封
    之鋁製汽水罐砸向丙○○，致丙○○因此受有頭、臉部挫傷
    之傷害。
二、案經丙○○及其法定代理人丁○○訴請臺南縣警察局永康分
    局報請臺灣臺南地方法院檢察署檢察官偵查後聲請簡易判決
    處刑。
    理  由
壹、程序方面：
    按被告以外之人（包括證人、鑑定人、告訴人、被害人及共
    同被告等）於審判外之陳述雖不符前4 條之規定，而經當事
    人於審判程序同意作為證據，法院審酌該言詞陳述或書面陳
    述作成時之情況，認為適當者，亦得為證據；當事人、代理
    人或辯護人於法院調查證據時，知有第159 條第1 項不得為
    證據之情形，而未於言詞辯論終結前聲明異議者，視為有前
    項之同意，刑事訴訟法第159 條之5 定有明文。立法意旨在
    於傳聞證據未經當事人之反對詰問予以核實，原則上先予排
    除。惟若當事人已放棄反對詰問權，於審判程序中表明同意
    該等傳聞證據可作為證據；或於言詞辯論終結前未聲明異議
    ，基於尊重當事人對傳聞證據之處分權，及證據資料愈豐富
    ，愈有助於真實發見之理念，且強化言詞辯論主義，使訴訟
    程序得以順暢進行，上開傳聞證據亦均具有證據能力。本件
    證人即告訴人丙○○、丁○○於警詢、檢察事務官詢問時之
    陳述及財團法人奇美醫院診斷證明書，雖分屬被告以外之人
    於審判外之言詞或書面陳述，均屬傳聞證據，惟上開證據經
    於本院審判程序時予以提示並告以要旨，且各經檢察官及被
    告表示意見，其等已知上述證據均為傳聞證據，然均未於言
    詞辯論終結前對該等證據表示異議，本院審酌上開證據作成
    時之情狀，並無違法或不當等情形，認以之作為本案之證據
    亦屬適當，依上開規定，自均具證據能力。
貳、實體方面：
一、訊據被告乙○○矢口否認有何傷害犯行，辯稱：伊當天雖有
    持鋁製汽水罐作勢要丟向丙○○，但因手滑致汽水罐脫手而
    出，因而砸到丙○○，伊不是有意要傷害丙○○云云。經查
    ：
(一)、上開事實，業據被告於警詢、檢察事務官詢問及本院審理時
    供稱：案發當天，因丙○○被哥哥黃贊融打，伊在旁邊說「
    打死他」，丙○○就說「不用你管」，並用三字經回話，伊
    一時生氣上前追打丙○○，因伊追不到丙○○，剛好看見旁
    邊有鋁製汽水罐，乃隨手拿起丟向丙○○，恰好丟到丙○○
    頭部等語（見警卷第4 頁、偵卷第7 頁、本院卷第35頁），
    核與證人即告訴人丙○○、丁○○於警詢、檢察事務官詢問
    時證述：丙○○確係遭伯父乙○○以鋁製汽水罐毆傷等語大
    致相符（警卷第6 至10頁），此外，復有財團法人奇美醫院
    診斷證明書1 紙在卷可證（見警卷第11頁），足認被告確有
    以鋁製汽水罐丟向告訴人丙○○，致告訴人丙○○受有頭、
    臉部挫傷等傷害之事實，應堪認定。
(二)、被告雖否認傷害犯行，並以前揭情詞辯稱。惟本件被告持以
    傷害告訴人丙○○之鋁製汽水罐尚未開封，其內裝滿了汽水
    等情，已據被告於本院審理時供述明確（見本院卷第37頁）
    ，茲以該鋁製汽水罐既未開封，而係裝滿了汽水，則該鋁製
    汽水罐當具一定重量，是以，倘被告所辯：係因手滑致該汽
    水罐脫手而出等語為真，衡情，該汽水罐理應會直接掉落在
    地，豈會往前丟中告訴人丙○○頭部，顯見被告當時應有施
    以相當力道，且係對準告訴人丙○○方向丟擲，該汽水罐始
    能往前拋出，並砸中告訴人丙○○。故被告上開辯解，核屬
    臨訟卸責之詞，不足採信。
(三)、綜上所述，勾稽互核，本件事證明確，被告犯行洵堪認定。
二、按家庭暴力者，謂家庭成員間實施身體或精神上不法侵害之
    行為；又家庭暴力罪者，謂家庭成員間故意實施家庭暴力行
    為而成立其他法律所規定之犯罪，家庭暴力防治法第2 條第
    1 項、第2 項定有明文。查被告為告訴人丙○○之伯父，且
    共同居住在同一地址，業據被告、告訴人丙○○供明在卷，
    （見警卷第3 、4 、6頁），其2 人係屬家庭暴力防治法第3
    條第2 款、第4 款規定之家庭成員關係，而被告持鋁製汽水
    罐傷害告訴人丙○○之行為，已屬家庭成員間實施身體上不
    法侵害之行為，即為家庭暴力防治法第2 條第2 項所稱之家
    庭暴力罪，且構成刑法第277 條第1 項之傷害罪，惟因家庭
    暴力防治法之上開規定並無罰則之規定，是以，應依刑法第
    277 條第1 項規定予以論罪科刑。至被告持以傷害告訴人丙○○所用之鋁製汽水罐，雖係供被告犯罪所用之物，然尚無
    證據證明係被告所有之物，爰不另為沒收之諭知。原審以被
    告罪證明確，並審酌被告身為長輩，面對年少姪兒無禮出言
    頂撞，理應好言規勸，循循善誘，竟動輒以暴力相向，展現
    不良身教，並衡量被告無犯罪前科，素行良好等一切情狀，
    依刑事訴訟法第449 條第2 項、第454 條，家庭暴力防治法
    第2 條第2 項（漏引）、刑法第11條前項（漏引）、第277
    條第1 項、第41條第1 項前段，刑法施行法第1 條之1 等規
    定，量處被告拘役30日，並諭知易科罰金之折算標準，認事
    用法俱無不當，量刑亦稱妥適，應予維持。被告上訴意旨否
    認犯罪云云，為無理由，應予駁回。另被告上訴後雖已與告
    訴人丙○○、丁○○達成和解，惟被告於本院審理時猶飾詞
    否認犯行，難認具有悔意，自不宜逕為緩刑之宣告，附此敘
    明。
據上論斷，應依刑事訴訟法第455 條之1 第1 項、第3 項、第36
8 條，判決如主文。
本案經檢察官甲○○到庭執行職務。
中    華    民    國    98    年    1     月    12    日
            刑事第十一庭  審判長法  官  林臻嫺
                                法  官  孫淑玉
                                法  官  蘇碧珠
以上正本證明與原本無異。
不得上訴。
                                書記官  許哲萍
中    華    民    國    98    年    1     月    12    日
附錄本案論罪科刑法條全文
中華民國刑法第277條第1項：
傷害人之身體或健康者，處 3 年以下有期徒刑、拘役或 1 千元
以下罰金。


司法院資訊處製作；財團法人民間司法改革基金會備份。
